福建金門地方法院刑事判決　　　　　　　　　　　　　　九十三年度交易字第八號
　　公　訴　人　福建金門地方法院檢察署檢察官
　　被　　　告　甲○○
右列被告因公共危險等案件，經檢察官聲請以簡易判決處刑（九十三年度偵字第三一
九號），本院認不宜以簡易判決處刑，改依通常程序審理（九十三年度城交簡字第四
一號），本院判決如左：
    主  文
甲○○因過失傷害人，處有期徒刑參月，如易科罰金，以參佰元折算壹日。
    事  實
一、甲○○於民國九十二年十二月十三日晚間六時許，至金門縣金沙鎮呂厝之友人住
    處飲用高梁酒迄同日晚間七時許，先騎乘車牌號碼ＰＺＸ─五一九號重型機車返
    回其位於金門縣金沙鎮何斗里高坑五號之住處，嗣因發現其行動電話仍置友人家
    中而欲予取回，此際既明知其已因酒精作用之故，致視線產生搖晃，開始感覺恍
    惚，判斷及理解遭到扭曲，並已達駕駛不穩定之不能安全駕駛動力交通工具狀態
    ，如自行騎車上路極易與他人發生碰撞之危險，故不得駕車，竟仍騎乘前開機車
    前往友人住處。於同日晚間九時二十分許，甲○○沿環島北路從金門縣金沙鎮中
    蘭往沙美，由西向東方向前進，行經金沙鎮○○○路無標誌或標線，且未劃分快
    慢車道之何厝路段（起訴書誤載為何斗路段）道路時，理應注意機器腳踏車此時
    應於最外側二車道行駛，不得貿然駛入車道靠近分向線處，以免阻礙其他四輪以
    上汽車之行進與導致碰撞之危險，且依當時天氣雖陰，時值夜間然有照明，所行
    進之車道未受路面柏油刨除之工事影響等情況，復無不能注意之情形，竟疏未注
    意，將機車駛入車道靠近分向線處行進。適有飲酒過後已達不能安全駕駛動力交
    通工具程度之黃火生，騎乘車牌號碼ＰＺＧ─九四七號重型機車，沿環島北路從
    金門縣金沙鎮沙美往中蘭，由東向西方向前進行經該路段，竟亦未注意在劃有行
    車分向線之路段，本應在遵行車道內行駛，不得任意駛入來車車道之交通規則，
    貿然駛入對向甲○○行進之車道，甲○○因已不勝酒力而無法閃避，致兩車相互
    撞擊至對方右側車頭並因而倒地，造成黃火生受有腦內出血之傷害，甲○○則受
    有右眼外傷、眼瞼裂傷、眼眶骨折、喉部外傷併血腫等傷害（黃火生因已死亡，
    其所涉過失傷害罪嫌部分業經檢察官為不起訴處分確定）。俟二人被送至醫院，
    方以抽血檢驗方式分測得黃火生之血液中酒精濃度已達每一百毫升血液含二百零
    七點三毫克酒精（換算成呼氣中酒精濃度為每公升一點零三七毫克），甲○○則
    已達每一百毫升血液含二二五點七毫克酒精（換算成呼氣中酒精濃度為每公升一
    點一二五毫克）（兩人所涉服用酒類，不能安全駕駛動力交通工具而駕駛罪嫌均
    已經檢察官另為緩起訴處分確定）。
二、案經代行告訴人乙○○訴由金門縣警察局金沙警察所報告福建金門地方法院檢察
    署檢察官偵查起訴。
    理  由
一、訊據被告甲○○對右揭犯罪事實坦承不諱，證人李美枝於警詢及檢察官偵查中結
    證稱：兩車碰撞處之路段當時正在進行路面刨除工程，被告與被害人黃火生之行
    進路線均靠近道路中線，可能因此才發生碰撞等語，另參被告之抽血檢驗結果經
    換算成呼氣中酒精濃度亦高達每公升一點一二五毫克，有被告之金門縣立醫院酒
    精檢驗結果報告單一紙在卷可按，此外並有道路交通事故調查報告表、現場圖（
    惟其中所示之正北方應為正東方之誤）各一份、現場照片十四幀及被害人之臺北
    榮民總醫院（下稱臺北榮總）住院診斷證明書一紙附卷可稽，足證被告自白確與
    事實相符。依照交通部運輸研究所七十九年八月對駕駛人行為之研究（酒醉駕車
    對駕駛行為之分析研究）指出，吐氣每公升酒精含量零點二五毫克等於血液中酒
    精濃度（Blood Alcohol Concentration，簡稱ＢＡＣ）百分之零點零五（亦即
    每一百毫升血液中含五十毫克酒精），而（一）ＢＡＣ到達百分之零點零三至百
    分之零點零五時，對駕駛能力之影響為：多數駕駛人心境逐漸變幻不定、視覺與
    反應靈敏性減弱、對速度及距離的判斷力差。對心理行為之影響為：觀察力逐漸
    欠缺、心情漸趨輕鬆、自信心增加、多話、精神狀態處於陶醉感。（二）ＢＡＣ
    到達百分之零點零五至百分之零點零八時，對駕駛能力之影響為：反應遲鈍：駕
    駛能力受損、遲而不決或決而不行。對心理行為之影響為：情緒鬆散、感情與行
    為趨向誇張、肌肉不協調、精神處於興奮狀態。（三）ＢＡＣ到達百分之零點零
    八至百分之零點一五時，對駕駛能力之影響為：判斷力嚴重受到影響、體能與精
    神協調受損、駕駛之體能困難增加。對心理行為之影響為：產生情緒異常現象、
    步伐不平穩、言語不清、反應惡劣、記憶及判斷力受損、精神處於錯亂狀態。（
    四）超過百分之零點一五，對駕駛能力之影響為：視線搖晃、駕駛已進入恍惚狀
    態、判斷及理解遭到扭曲、駕駛不穩定。對心理行為之影響為：意識不明、嘔吐
    、站、走及講話困難、責任感喪失、精神處於麻痺狀態。（五）超過百分之零點
    五，對駕駛能力之影響為：無法開車。對心理行為之影響為：爛醉如泥、失去知
    覺可能致死、精神處於昏睡狀態。本案經換算被告之呼氣中酒精濃度已達每公升
    一點一二五毫克既見前述，換算之ＢＡＣ值為百分之零點二二五，揆諸前開說明
    ，被告已因酒精作用導致視線搖晃、進入恍惚狀態、判斷與理解力亦遭扭曲、駕
    駛不再穩定等情要屬明確。按行經標誌或標線，且未劃分快慢車道之道路，機器
    腳踏車須行駛於最外側二車道，又汽車駕駛人飲用酒類後其血液中酒精濃度超過
    百分之零點零五者不得駕車，道路交通安全規則第九十九條第一項第一款、第一
    百十四條第一款分別定有明文，被告本不得酒醉駕車貿然駛入車道靠近分向線處
    ，以免發生危險，且當時天氣雖陰，時值夜間然有照明，所行進之車道未受路面
    柏油刨除之工事影響等情況，於本案中又非不能注意，竟疏未注意以致肇事，造
    成被害人如事實欄所載傷害，被告存有過失甚明。被告雖另以當時係被害人闖入
    其車道以為置辯，經查，被害人曾於警詢時表示當時其騎車沿環島北路從中蘭往
    沙美，由西向東方向行駛，係被告突從旁邊小路衝出故造成車禍等語，證人黃志
    偉於警詢時亦表示當日晚間其自金門縣金城鎮欲返回沙美，由西向東行經環島北
    路時，曾見被害人沿同方向行駛等語，福建省金門縣車輛行車事故鑑定委員會九
    十三鑑字第○五一號鑑定意見，與九三覆鑑字第九三一七號覆議意見即以前述證
    詞，及道路交通事故現場圖所顯示散落物位在環島北路中蘭往沙美方向之車道上
    ，而被告與被害人所駕機車倒在車道上，車頭分朝向中蘭及沙美等情，據以判斷
    未遵行車道內行駛，跨越分向線者應為被告而非被害人。惟據證人李美枝於警詢
    中證稱：當時伊從金沙鎮開車要返回金寧鄉（即由東向西方向），行經何厝路段
    時見被害人於同向騎乘一台黑色機車，行駛於伊所駕車輛駕駛座之左前方（即分
    向線處附近），當時因路面刨除，伊擔心與被害人相撞故有保持距離，之後便見
    對向車道由被告駕駛之白色機車與被害人之機車相撞，伊有下車查看，被告當時
    一隻眼睛殘障，證人李美枝更於偵查中結證稱當時從遠處便見被告騎車前來，未
    曾從路邊衝出之情況等語以觀，證人李美枝既係肇事現場之目擊證人，更清楚指
    出被告與被害人所騎機車之顏色為何，所言被告眼有殘疾等語，亦與被告當時因
    車禍右眼受傷之情節相若，雖被告自稱其機車顏色為銀色而非證人李美枝所述之
    白色，惟此兩種顏色間以事發係夜晚，路燈照射下觀之本有其類似性，證人李美
    枝於此環境下辨識出現誤差實屬可以理解，對前述細節問題證人李美枝既均可作
    出大致無誤之描述，可知對肇事經過印象確屬深刻，益徵其證詞之可信度；被害
    人所為前開陳稱或存有使被告受係刑事訴追之目的，或存有避重就輕之可能而難
    採信，另證人黃志偉雖作前述，然其既表示被害人遭撞擊前早已超車離去，故未
    目擊事發情景一事應甚顯然，則縱真如其所言被害人原係沿環島北路自西向東行
    駛，亦非表示被害人離開證人黃志偉視線後至被撞擊前之行進方向始終未變，至
    被告與被害人之機車倒地後之車頭方向雖如上述均與各自行車方向相反，然參現
    場照片可知撞擊點係位在車頭偏右側而非直接正面，依車頭損壞程度亦可推知當
    時兩車車速必不甚慢等情綜合以觀，應係兩車於相互撞擊後因作用力與反作用力
    影響之故造成車頭轉向，故難憑此點即逕為推斷兩車當時之行進方向，從而證人
    李美枝所言應堪採信，鑑定與覆議意見書俱無足採，其時乃被害人未於遵行車道
    內行駛，騎車闖入被告車道一事要屬無疑，被告前揭所辯確屬實在，惟此亦僅表
    示被害人對事故之發生與有過失，對本案被告刑事之過失罪責成立要無影響。又
    被告之過失駕駛行為與被害人之受傷結果間，具有相當因果關係，本件事證明確
    ，被告過失傷害犯行洵堪認定，應依法論科。
二、核被告所為，係犯刑法第二百八十四條第一項前段之因過失傷害人罪。被告於肇
    事後，經送醫抽血檢驗換算成吐氣中所含酒精濃度高達每公升一點一二五毫克，
    而道路交通管理處罰條例第八十六條第一項之規定：「汽車駕駛人，無駕駛執照
    駕車、酒醉駕車、吸食毒品或迷幻藥駕車、行駛人行道或行經行人穿越道不依規
    定讓行人優先通行，因而致人受傷或死亡，依法應負刑事責任者，加重其刑至二
    分之一」被告如前所述已達不能安全駕駛情形，是被告係酒醉駕駛車輛，因而致
    人受傷，其依法所負因過失傷害人之刑責，應另依道路交通管理處罰條例第八十
    六條第一項規定，加重其刑。爰審酌被告無視酒後駕車之高度危險性，仍執意上
    路以致肇事，惟其肇事後仍能坦承犯行態度良好，顯具悔意，而本件車禍被害人
    亦係酒醉駕車，後更因跨越分向線致與被告相撞，衡情被害人所應負之過失責任
    實大於被告甚多等一切情狀，量處如主文所示之刑，併諭知易科罰金之折算標準
    ，以資警惕。
三、告訴意旨另認被害人因被告之過失行為，與被害人於九十三年七月二十日下午一
    時許，因肝衰竭（硬化）引起食道靜脈瘤出血而死亡之結果間，亦具因果關係，
    因認被告所涉為過失致死罪嫌云云。惟按犯罪事實應依證據認定之，無證據不得
    認定犯罪事實，刑事訴訟法第一百五十四條第二項定有明文，次按刑法上之過失
    ，其過失行為與結果間，在客觀上有相當因果關係始得成立。所謂相當因果關係
    ，係指依經驗法則，綜合行為當時所存在之一切事實，為客觀之事後審查，認為
    在一般情形下，有此環境、有此行為之同一條件，均可發生同一之結果者，則該
    條件即為發生結果之相當條件，行為與結果即有相當之因果關係。反之，若在一
    般情形下，有此同一條件存在，而依客觀之審查，認為不必皆發生此結果者，則
    該條件與結果不相當，不過為偶然之事實而已，其行為與結果間即無相當因果關
    係，最高法院七十六年台上字第一九二號判例意指可為參照。告訴人認被害人之
    死亡係被告行為所致，乃係以被害人因遭被告撞傷致頭部外傷，並進行「放置腦
    室腹腔引流管」手術後，不得不持續服用抗癲癇藥物，後因藥物副作用導致被害
    人肝衰竭（硬化）死亡，以當時被害人住院經臺北榮總檢查，均未曾發現任何與
    肝相關之疾病，倘被害人未受此傷，諒不須於術後投以藥物，亦不致因此導致肝
    細胞壞死引起肝炎之副作用等推論，因認被告行為與最終被害人死亡結果間具相
    當因果關係作其論據。經本院依職權函查臺北榮民總醫院，詢其被害人術後狀況
    及投藥反應與可能副作用等事，其以九十三年十一月十九日北總企字第○九三○
    ○一三四四七號函回稱：病患黃火生於九十二年十二月十四日自外院轉至本院急
    診，當天手術放置腦室外引流管，並於同月二十四日放置腦室腹腔引流管，病患
    因出血易造成癲癇危險，故於門診追蹤期間，使用抗癲癇藥物（Phenytion，
    100mg ）一天三次，因病情穩定，於九十三年三月二十五日便停止服用。病患於
    九十三年四月十九日因意識不清及黃疸，住入本院胃腸科，經系列詳細檢查，顯
    示係罹患急性肝衰竭；急性肝衰竭之原因眾多，藥物僅是其中之一，該病患雖曾
    服用抗癲癇藥物，但於三月下旬即停止服用，故抗癲癇藥物所導致之肝損傷，雖
    無法百分之百排除，但可能性低；又藥物引起之肝損傷，係屬於一敏感反應，因
    人而異且無法事先預知。可知被害人因傷須行手術，並因出血亦造成癲癇危險而
    須服以藥物治療，然因藥物產生之肝損傷機率很低，更有甚者，藥物引起之肝損
    傷係屬例外之敏感反應現象，實無事先預知可能，告訴人雖提出醫學報告指出前
    述藥物「癲能停」確可能因服用者體質特殊產生過敏反應，導致肝細胞壞死之結
    果，然並未註明此種可能性之高低，告訴人另表示被害人於九十三年四月間因意
    識不清與黃疸住院時，林漢傑醫師曾表示被害人之狀況與服用藥物可能有所關係
    ，惟經本院對告訴人質以當時該醫師是否肯定表示服用藥物為急性肝炎之唯一原
    因時，告訴人答以當時醫師僅說服藥為可能原因，但未提及比例多高，可證此比
    例實難具體量化，亦無甚高之可能，更難事先以實證檢驗方式得知，否則何能在
    眾多抗癲癇藥物中，醫師仍敢投以該癲能停藥物為治療之用，至告訴人另以臺北
    榮總既為指示服藥者，就被害人死亡原因之判斷問題存有利害關係，故其回函所
    述之證明力實有可疑，然本案所探究者既為被告之過失責任，倘臺北榮總確為己
    身之利益計，其本可以被害人所受傷勢因有造成癲癇可能，而服用抵抗藥物復屬
    不得不然，甚告以被害人之死亡結果確為無可避免之結果，藉此將責任全歸由被
    告所承擔，並用以杜絕遭追究醫療過失之可能，其既未為此，反回覆以上述有利
    被告之鑑定意見，自足採信。本案依經驗與客觀法則，綜合審查判定於一般情形
    ，在同一環境條件下，被告行為不必然可導致被害人依此因果歷程死亡之結果，
    被告行為與被害人死亡結果間應無相當因果關係，此外復查無其他積極證據足認
    被告須負過失致被害人於死之罪責，揆諸首揭說明，本應為無罪之諭知，然此既
    與前開被告論罪科刑部分間有實質上一罪之關係，爰不另為無罪之判決，併此說
    明。
四、本件原由檢察官聲請簡易判決處刑，惟本院審理後認應不宜以簡易判決處刑，爰
    依刑事訴訟法第四百五十一條之一第四項第一款、第四百五十二條規定，改適用
    通常程序審理，併此敘明。
據上論斷，應依刑事訴訟法第二百九十九條第一項前段、第四百五十二條，刑法第二
百八十四條第一項前段、第四十一第一項前段條，道路交通管理處罰條例第八十六條
第一項，罰金罰鍰提高標準條例第一條前段、第二條，判決如主文。
本案經檢察官徐仕瑋到庭執行職務。
中      華      民      國    九十三    年     十二     月    二十八    日
                                福建金門地方法院刑事庭
                                    審判長法  官   施慶鴻
                                          法  官   林鈺琅
                                          法  官   盧軍傑
右正本證明與原本無異。
如不服本判決，應於收受送達翌日起十日內向本院提出上訴狀。
                                            書記官  許永溪
中　　　華　　　民　　　國　　九十三　　年　　 十二 　　月　　二十八　　日
附錄本案論罪科刑法條全文：
刑法第二百八十四條第一項
因過失傷害人者，處六月以下有期徒刑、拘役或五百元以下罰金。致重傷者，處一年
以下有期徒刑、拘役或五百元以下罰金。
